臺灣南投地方法院民事判決
110年度簡字第29號
原      告  張妘華  

被      告  林振閔  

上列當事人間損害賠償事件，本院於民國110年12月23日言詞辯
論終結，判決如下：
    主  文
被告應給付原告新臺幣貳拾萬捌仟陸佰捌拾陸元及自民國一百零
九年十二月七日起至清償日止，按週年利率百分之五計算之利息
。
原告其餘之訴駁回。
訴訟費用（減縮後）由被告負擔二分之一，餘由原告負擔。
本判決第一項得假執行；但被告如以新臺幣貳拾萬捌仟陸佰捌拾
陸元為原告預供擔保後，得免為假執行。
    事實及理由
壹、程序方面：
一、按本於道路交通事故有所請求而涉訟之事件，不問其標的金
    額或價額一律適用簡易程序，民國110年1月22日修正生效之
    民事訴訟法第427條第1項第11款定有明文。又法院於修正前
    所受理應行通常程序之上開事件，於修正後未經終局裁判者
    ，依修正之民事訴訟法施行法第4條之1第1款規定，應改行
    簡易程序，由原法官或受命法官依簡易程序繼續審理（司法
    院110年1月21日院台廳民一字第1100002519號函參照）。從
    而，本件原告係本於車禍事故請求侵權行為損害賠償，核屬
    本於道路交通事故之請求，原應適用通常程序處理，然依修
    正後之前開民事訴訟法規定，即應依簡易程序辦理，本案於
    修正前即已繫屬本院，於修正後尚未經言詞辯論終結，依前
    開施行法規定，應由原承辦法官或受命法官依簡易程序繼續
    審理後為裁判，先予敘明。
二、被告經合法通知，未於言詞辯論期日到場，核無民事訴訟法
    第386條各款所列情形，爰依原告聲請，由其一造辯論而為
    判決。
貳、實體方面：
一、原告主張略以：
　㈠被告於108年7月1日20時54分許，駕駛車牌號碼000-0000號之
    自用小客貨車（下稱系爭汽車），沿南投縣南投市芳美路由
    南往北方向行駛，本應注意夜間迴車應暫停並看清來往車輛
    ，隨時採取必要安全措施，而依當時情形又無不能注意之情
    事，竟疏於注意，行經南投縣○○市○○路00號前欲迴轉行使，
    未看清往來車輛，即貿然迴轉，適有原告騎乘車牌號碼000-
    000號普通重型機車（下稱系爭機車），沿同路段同方向自
    後方駛至該處，見狀緊急煞車不及，致撞擊系爭汽車後倒地
    ，原告因而受有右側遠端橈骨及尺骨骨折，右側股骨幹骨折
    ，踝部、膝部、腕部、手肘、臗部多處擦挫傷、左側第8肋
    骨骨折、左側鎖骨骨折、嘴角撕裂傷、肺挫傷之傷害（下稱
    系爭傷害）。原告所受系爭傷害及系爭事故之發生與被告過
    失行為間有因果關係，被告應就其過失傷害行為負侵權行為
    損害賠償責任。
　㈡原告請求被告賠償之項目及金額如下：
　⒈醫療費用部分：原告因系爭事故所受系爭受傷至中山醫學大
    學附設醫院（下稱中山醫院）、衛生福利部南投醫院（下稱
    南投醫院）、彰化基督教醫院財團法人南投基督教醫院（下
    稱南投基督教醫院）、李志培診所就醫，並於中山醫院住院
    ，共支出醫療費用34,953元。
　⒉看護費用部分：原告所受系爭傷害包含多處骨折，無法自行
    走動，由原告母親全日照護，看護費用以每日2,200元計算
    ，12週共計184,800元。
　⒊精神慰撫金部分：原告正值雙十年華，突遭此創傷，內心長
    存恐懼陰影，精神遭受極大痛苦，故請求精神慰撫金178,04
    7元。
　㈢爰依侵權行為之法律關係，提起本件訴訟。並聲明：被告應
    給付原告397,800元，及自起訴狀繕本送達翌日起至清償日
    止，按週年利率5%計算之利息。
二、被告未於言詞辯論期日到場，惟據其提出書狀抗辯略以：
　㈠原告主張之醫療費用支出應以有醫療單據且實際支出者為準
    。原告應舉證有看護必要。原告請求精神慰撫金額過高，應
    以20,000元為合理。
　㈡原告應負擔70%過失比例，被告應負擔30%過失比例，被告僅
    就其過失比例部分負擔賠償責任。另原告已請領強制汽車責
    任保險金69,774元，應自被告應賠償之數額中扣除之。
　㈢並聲明：原告之訴駁回。
三、本院之判斷：
  ㈠原告主張被告於108年7月1日20時54分許，駕駛系爭汽車沿南
    投縣南投市芳美路由南往北方向行駛，行經南投市○○路00號
    前欲迴轉行駛，未看清來往車輛，即貿然迴轉，適原告騎乘
    系爭機車，沿同路段同方向自後方駛至該處，見狀緊急煞車
    不及，致撞擊系爭汽車後人車倒地，原告因而受有右側遠端
    橈骨及尺骨骨折，右側股骨幹骨折，踝部、膝部、腕部、手
    肘、髖部多處擦挫傷、左側第8肋骨骨折、左側鎖骨骨折、
    嘴角撕裂傷、肺挫傷即系爭傷害，陳柏鈞受有右側髖關節脫
    臼、右側髖部挫傷、右側小腿擦傷、未明示側性膝部擦傷、
    右側前臂擦傷等傷害，業據其提出中山醫院診斷證明書、南
    投醫院診斷證明書、醫療費用收據為證（見本院卷第17頁至
    第19頁、第99頁至第113頁），又被告因系爭事故所涉過失
    傷害罪嫌，經臺灣南投地方檢察署（下稱南投地檢署）以10
    9年度調偵字第88號提起公訴，由本院改依簡易判決處刑以1
    09年度投交簡字第409號刑事判決認被告犯過失傷害罪，處
    被告有期徒刑4月，如易科罰金，以1,000元折算1日確定等
    情，經本院調取本院109年度投簡字第409號過失傷害刑事案
    件偵審卷宗查明無訛，堪信原告之主張為真實。
  ㈡按因故意或過失，不法侵害他人之權利者，負損害賠償責任
    ，民法第184條第1項前段定有明文。汽車迴車時，應依下列
    規定：汽車迴車前，應暫停並顯示左轉燈光或手勢，看清無
    來往車輛，並注意行人通過，始得迴轉，道路交通安全規則
    第106條第1項第5款定有明文。經查：被告考領有小型車駕
    駛執照，有公路監理電子閘門查詢結果附卷可查（見南投縣
    政府警察局南投分局刑事偵查卷宗【下稱警卷】第35頁），
    被告對上述道路交通安全規則應知悉甚詳，且為被告應注意
    並能注意之義務，而依當時之客觀情狀，天候晴、路面乾燥
    ，夜間，路面鋪裝柏油之市區道路、無缺陷或障礙物，視距
    良好乙節，有道路交通事故調查報告表在卷可憑（見警卷第
    11頁），被告並無不能注意之情形，竟疏於注意及此，行經
    南投市○○路00號前欲迴轉行駛，未看清來往車輛，即貿然迴
    轉，不慎與原告騎乘之系爭機車發生碰撞，足徵被告就系爭
    事故之發生有過失甚明。又系爭事故經送交通部公路總局南
    投縣區車輛行車事故鑑定會鑑定，結果認為被告駕駛系爭汽
    車夜間迴車未暫停並看清來往車輛為肇事主因，有交通部公
    路總局南投縣區車輛行車事故鑑定會109年2月12日投鑑字第
    1090009538號（見南投地檢署109年度調偵字第88號卷【下
    稱偵卷】第5頁至第7頁），亦同本院上開認定。再者，原告
    因系爭事故受有系爭傷害，已如前述，而被告前揭過失行為
    ，直接造成原告受有系爭傷害，堪認原告所受系爭傷害與被
    告之過失行為間，具有相當因果關係。被告因前揭過失行為
    ，致原告受有系爭傷害，原告依侵權行為之法律關係請求被
    告負損害賠償責任，洵無不合。
　㈢按不法侵害他人之身體或健康者，對於被害人因此喪失或減
    少勞動能力或增加生活上之需要時，應負損害賠償責任；不
    法侵害他人之身體、健康、名譽、自由、信用、隱私、貞操
    ，或不法侵害其他人格法益而情節重大者，被害人雖非財產
    上之損害，亦得請求賠償相當之金額，民法第193條第1項、
    第195條第1項前段分別定有明文。經查：被告過失不法侵害
    原告之身體，而原告因被告之過失行為而受有上開損害，其
    所受損害與被告之過失間有相當因果關係，業經本院認定如
    上，揆諸前揭規定，原告自得請求被告就原告所受損害負侵
    權行為損害賠償責任。茲將原告請求之損害項目及金額審酌
    如下：
  ⒈醫療費用部分：
    原告主張其因系爭事故受有系爭傷害至中山醫院、南投醫院
    、南投基督教醫院、李志培診所就醫，並於中山醫院住院，
    共支出必要就醫醫療費用34,953元，業據其提出中山醫院、
    南投醫院、南投基督教醫院、李志培診所醫療費用收據為證
    （見本院卷第99頁至第113頁），是原告請求被告賠償必要
    醫療費用34,953元，自屬有據。
  ⒉看護費用部分：
    原告主張其因系爭事故受有系爭傷害，其傷勢有看護之必要
    ，原告由其母親照顧，每日看護費以2,200元計算等語，業
    據其提出上開中山醫院、南投醫院診斷證明書為證。本院函
    詢中山醫院原告所受系爭傷害有無看護之必要，經中山醫院
    函覆原告之受傷情形需12週專人全日看護等情，有中山醫院
    110年3月15日中山醫大附醫法務字第1100002226號在卷可憑
    （見本院卷第135頁），而親屬代為照顧被害人之起居，固
    係基於親情，但親屬看護所付出之勞力並非不能評價為金錢
    ，雖因二者身分關係而免除被害人之支付義務，惟此種基於
    身分關係之恩惠，自不能加惠於加害人。故由親屬看護時雖
    無現實看護費之支付，仍應認被害人受有相當於看護費之損
    害，衡諸現今看護費用，原告主張看護費以每日2,200元計
    算，尚屬適當，是原告請求被告賠償必要看護費用184,800
    元（計算式：7×12×2,200＝184,800），自屬有據。
　⒊精神慰撫金部分：
　　慰撫金之賠償，其核給之標準固與財產上損害之計算不同，
    然非不可斟酌雙方身分資力與加害程度，及其他各種情形核
    定相當之數額（最高法院51年度台上字第223號判決意旨參
    照）。經查：原告為國中畢業，擔任便利商店店員，月薪10
    ,000餘元，108年度無所得，財產總額為0元；被告為五專畢
    業，108年度無所得，名下有90年出廠之汽車1輛，財產總額
    0元等情，業據原告於本院審理中及被告於刑事案件警詢中
    陳明在卷（見本院卷第168頁至第169頁、警卷第1頁），復
    有本院查詢稅務電子閘門資料查詢表在卷可憑（見本院卷第
    59頁至第66頁）。本院斟酌原告及被告上開身分、地位、經
    濟狀況、被告過失傷害情節、原告因系爭事故所受系爭傷害
    包含右側遠端橈骨、尺骨、右側股骨幹、左側第8肋骨、左
    側鎖骨骨折及肺挫傷等受害程度等一切情狀，認原告主張其
    就被告上開不法侵害致其所受非財產損害178,047元為適當
    。
  ⒋基上，原告因系爭事故得請求被告賠償之金額為397,800元（
    計算式：34,953＋184,800＋178,047＝397,800）。
　㈣按損害之發生或擴大，被害人與有過失者，法院得減輕賠償
    金額或免除之，民法第217條第1項定有明文。此項規定之目
    的在謀求加害人與被害人間之公平，倘受害人於事故之發生
    亦有過失時，由加害人負全部賠償責任，未免失諸過酷，是
    以賦與法院得不待當事人之主張，減輕其賠償金額或免除之
    職權。換言之，基於過失相抵之責任減輕或免除，非僅為抗
    辯之一種，亦可使請求權全部或一部為之消滅，故裁判上得
    依職權斟酌之（最高法院85年度台上字第1756號判決意旨參
    照）。行車速度依速限標誌或標線之規定，無速限標誌或標
    線者，應依下列規定：行車時速不得超過50公里；汽車行駛
    時，駕駛人應注意車前狀況及兩車並行之間隔，並隨時採取
    必要之安全措施，不得在道路上蛇行，或以其他危險方式駕
    車，道路交通安全規則第93條第1項第1款前段、第94條第3
    項分別定有明文。經查：原告領有普通重型機車駕駛執照，
    有公路監理電子閘門查詢結果附卷可參（見警卷第36頁），
    其對上述道路交通安全規則應知悉甚詳，且為應注意並能注
    意之義務，而依當時之客觀情狀，天候晴、路面乾燥，夜間
    ，路面鋪裝柏油之市區道路、無缺陷或障礙物，視距良好乙
    節，已如前述，依原告之智識能力亦無不能注意之情形，竟
    疏未注意前開規定，騎乘系爭機車超速且未充分注意車前狀
    況及妥採安全措施，因而與被告駕駛之系爭汽車發生碰撞，
    是原告對系爭事故之發生亦有過失。本院審酌被告夜間迴車
    未暫停並看清來往車輛之過失行為程度，暨參酌原告騎乘系
    爭機車應注意車前狀況，惟其疏未注意之過失行為程度，衡
    量雙方違反注意義務之情形與對本件損害發生原因力之程度
    等一切情狀，認原告、被告就系爭事故應各負擔30%、70%過
    失責任。被告自得依民法第217條第3項規定減輕賠償金額，
    是被告對原告應負擔之損害賠償金額為278,460元（計算式
    ：397,800×70%＝278,460）。
  ㈤按保險人依強制汽車責任保險法規定所為之保險給付，視為
    被保險人損害賠償金額之一部分；被保險人受賠償請求時，
    得扣除之，強制汽車責任保險法第32條定有明文，是依強制
    汽車責任險替被保險人所為之理賠給付，即應自被告所受賠
    償請求中扣除之。經查：原告因系爭事故已受領強制汽車責
    任險保險金69,774元，有原告提出之存摺交易明細在卷可憑
    （見本院卷第177頁），是原告就領取之保險給付69,774元
    ，自被告應賠償之數額中扣除後，原告得請求被告賠償之金
    額為208,686元（計算式：278,460－69,774＝208,686）。
　㈥按給付無確定期限者，債務人於債權人得請求給付時，經其
    催告而未為給付，自受催告時起，負遲延責任；其經債權人
    起訴而送達訴狀，或依督促程序送達支付命令，或為其他相
    類之行為者，與催告有同一之效力，民法第229條第2項定有
    明文。而遲延之債務，以支付金錢為標的者，債權人得請求
    依法定利率計算之遲延利息；應負利息之債務，其利率未經
    約定，亦無法律可據者，週年利率為5%，亦為民法第233條
    第1項、第203條所明定。經查：原告請求被告賠償其損害，
    係以支付金錢為標的，而侵權行為之損害賠償請求權，於行
    為時即已發生，但其給付無確定期限，依上開規定，自應以
    被告受催告通知時起負遲延責任，本件民事起訴狀繕本業於
    109年11月26日送達被告住所，有本院送達證書附卷可憑（
    見本院卷第43頁），被告經原告起訴請求給付前揭金額，迄
    未給付，原告自得依上開規定請求加付遲延利息。是該部分
    利息，原告請求自109年12月7日起至清償日止，按週年利率
    5%計算之利息，自屬有據。
四、綜上所述，原告依民法侵權行為之法律關係，請求被告給付
    208,686元，及自109年12月7日起至清償日止，按週年利率5
    %計算之利息，為有理由，應予准許；原告逾此範圍之請求
    ，為無理由，應予駁回。
五、本件原告勝訴部分，本判決所命給付之金額未逾500,000元
    ，依民事訴訟法第389條第1項第5款之規定，應依職權宣告
    假執行，併依同法第392條第2項規定，依職權宣告被告供相
    當擔保後，得免為假執行。
六、本件事證已臻明確，原告其餘主張及所提證據，經核與判決
    之結果不生影響，爰不逐一論述，併此敘明。
七、訴訟費用負擔之依據：民事訴訟法第79條。
中　　華　　民　　國　　111 　年　　 1　　 月　　6　　日
                  民事第二庭  法　官　楊亞臻
以上正本係照原本作成
如對本判決上訴，須於判決送達後20日內向本院提出上訴狀。如
委任律師提起上訴者，應一併繳納上訴審裁判費。
中　　華　　民　　國　　111 　年　　 1　　 月　　6　　日
                              書記官　陳雅雯